臺灣板橋地方法院交通事件裁定　　　 100年度交聲字第2379號
原處分機關　臺北市交通事件裁決所
異　議　人
即受處分人　廖雅惠
上列受處分人因違反道路交通管理處罰條例案件，對於臺北市交
通事件裁決所民國100 年7 月6 日北市裁罰字第裁22-GH0000000
號所為之裁決處分（原舉發案號：臺中市政府警察局100 年5 月
17日中市警交字第GH0000000 號）聲明異議，本院裁定如下：
    主  文
異議均駁回。
    理  由
一、原處分意旨略以：異議人即受處分人廖雅惠於民國100 年5
    月16日17時59分許，駕駛車號6612-ZS 號自用一般小客車，
    行經臺中市○○路與三民路口時，因有「汽車駕駛人轉彎時
    不依標誌、標線、號誌指示」及「汽車駕駛人，駕駛汽車有
    違反本條例之行為，經交通勤務警察或依法令執行交通稽查
    任務人員制止時，拒絕停車接受稽查而逃逸」之違規行為，
    經臺中市政府警察局大誠分駐所員警以臺中市政府警察局10
    0 年5 月17日中市警交字第GH0000000 號舉發違反道路交通
    管理事件通知逕行舉發。嗣經原處分機關於100 年7 月6 日
    以北市裁罰字第裁22-GH0000000號裁決書，爰依路交通管理
    處罰條例第48條第1 項第2 款、第63條第1 項第1 款（裁決
    書漏載第1 款）、第60條第1 項、第63條第1 項第1 款（裁
    決書漏載第1 款）之規定，分別裁處異議人罰鍰新臺幣（下
    同）600 元並記違規點數1 點及罰鍰3,000 元並記違規點數
    1 點等語。
二、聲明異議意旨略以：異議人於100 年5 月16日行經臺中市○
    ○路與三民路口時，承認有違規左轉之行為，但異議人當時
    確實沒有看到員警站在此處攔查，亦無聽見鳴笛或吹哨，若
    真的有看到員警，異議人做事光明磊落、坦蕩蕩且問心無愧
    ，一定會停車接受稽查，再者，異議人違規左轉之行為有監
    視器翻拍照片可當證據，為何員警沒有拍他站在路口的照片
    ，故異議人並無拒絕稽查逃逸之事，爰聲明異議，請求撤銷
    原處分云云。
三、按汽車駕駛人轉彎時，不依標誌、標線、號誌指示，處新臺
    幣（下同）600 元以上1,800 元以下罰鍰；又汽車駕駛人，
    駕駛汽車有違反本條例之行為，經交通勤務警察或依法令執
    行交通稽查任務人員制止時，不聽制止或拒絕停車接受稽查
    而逃逸者，除按各該條規定處罰外，處3,000 元以上6,000
    元以下罰鍰；另汽車駕駛人有前開第48條、第60條規定之情
    形者，除依該條處罰鍰外，並分別予記違規點數各1 點，道
    路交通管理處罰條例第48條第1 項第2 款、第60條第1 項、
    第63條第1 項第1 款分別定有明文。
四、經查：
  (一)本件異議人即受處分人廖雅惠於100 年5 月16日17時59分許
    ，駕駛車號6612-ZS 號自用一般小客車，行經臺中市○○路
    與三民路口時，因有違反禁止左轉標誌而左轉之違規行為，
    經警依法攔停，復因有「攔停後，拒絕接受稽查而逃逸」之
    違規行為，為員警掣單逕行舉發等情，有臺中市政府警察局
    100 年5 月17日中市警交字第GH0000000 號舉發違反道路交
    通管理事件通知單通知聯影本1 紙在卷可稽。
  (二)異議人坦承有於上開時、地，違反禁止左轉標誌而左轉之違
    規行為，惟矢口否認其當日有攔停後，拒絕接受稽查而逃逸
    之違規行為，並以前詞置辯，經查，證人即製發臺中市政府
    警察局中市警交字第GH0000000 號舉發違反道路交通管理事
    件通知單之員警陳祐晨於本院訊問時證稱：「我當天是下午
    17時到19時在那邊執勤，因為台中市中區的三民、中正路的
    交叉路口，沒有左轉車道，又該路是台中市○○道，公車車
    輛很多，警察如果站在該路口的中間很容易被撞，所以我就
    站在圖片上所示意的地點即庭呈照片寶島眼鏡的店門口。當
    時我看到一台轎車要在那邊左轉，我們用指揮棒、哨子示意
    他向前，但是他還是左轉，我就上前去攔他，但是他並沒有
    停下來，當天我有穿交通警察的制服，還有穿反光背心，還
    有拿指揮棒，而且在我左邊肩膀上有綁一個會發亮的標誌。
    」等語明確，並庭呈其手繪之現場圖1 份、現場照片2 張及
    現場監視器翻拍照片6 張附卷供參，經當庭提示該現場圖及
    照片後，異議人亦稱現場示意圖及號誌之位置與證人之手繪
    現場圖及照片相符。證人陳祐晨又證稱：「當天我有吹哨子
    。異議人要聲明異議之前，他有打電話來派出所，他說他有
    看到我，但是他那天趕時間。」等語綦詳。衡諸舉發警員與
    異議人素不相識，亦無怨隙，其執行公務舉發異議人違規，
    自無故意誣陷之理，且依其上述所在位置，當可清楚辨識違
    規車輛，而無誤認之情，再經本院當庭勘驗員警庭呈該通話
    錄音光碟，對話內容略為：「（00分25秒）異議人：「我有
    看到你站在那邊，你跟我揮手，我沒有看到警車，也沒有看
    到警用的機車，你怎麼可以這樣子亂開單呢？」、（01分12
    秒至01分33秒）舉發員警：「你是不是那時候沒停？」異議
    人：「我沒停，我有看到你」。舉發員警：「對啊，你怎麼
    沒停？」異議人：「你跟我揮手，你並沒有鳴笛。」舉發員
    警：「有阿，我哨子含在嘴邊。」異議人：「什麼？」舉發
    員警：「我告訴你，我們攔查你就要停了，當然那時候我們
    會吹哨子」。異議人廖：「吹哨子，我沒有聽到哨子的聲音
    。」、（01分52秒至02分17秒）舉發員警：「我們吹哨子或
    用指揮棒你就該停了。是不是？」異議人：「因為我... 。
    」舉發員警：「因為你也有看到我，你剛剛也說了你有看到
    我跟你攔停，當初如果停下來的話就好了阿，對不對，那當
    初為什麼沒有停下來。」異議人：「當初為什麼沒有停下來
    ... 。」舉發員警：「對啊，你也知道我在攔你阿。」異議
    人：「因為當初就是有緊急的狀況阿。」等語相符，此有錄
    音光碟1 片及勘驗筆錄1 份存卷為佐，是依前揭警員所證及
    上開勘驗結果，應足認定異議人駕駛前揭汽車，於案發時、
    地確有違反禁止左轉標誌而左轉及拒絕停車接受稽查而逃逸
    之交通違規情事無訛。是異議人前開所辯顯係事後卸責之詞
    ，委不足採。
  (三)至異議人辯稱：警察就拒絕停車接受稽查而逃逸之違規行為
    未提出任何證據云云，惟按交通法令並未明文限制警員取締
    、舉發交通違規情事之方式，而賦予警員針對不同違規情事
    而選擇執行方式之權限，並非所有違規均應以拍照等方式舉
    證。蓋因交通違規態樣萬端，違規車輛之種類容有不同，違
    規時、地之差異亦影響現場光線、天候、路況等具體狀況，
    並非所有違規情事均適宜以拍照之方式舉證，此舉證方式之
    彈性空間賦予值勤警員裁量之權限，使警員得斟酌具體個案
    之時、地差異性，選擇最有效之方式進行蒐證、舉發，況交
    通違規常發生於一剎那之間，舉發交通違規本有其機動性，
    難期所有舉發地點均恰有設置拍照設備可供援用，倘一律要
    求值勤警員均應以拍照之方式舉證交通違規，亦未免與執行
    勤務之實況相扞格。是就超速、酒醉駕車等違規行為而言，
    固非輔以科學工具，難以僅憑執勤者之五官知覺判斷之；惟
    就闖紅燈、未依規定兩段式左轉、拒絕停車接受稽查而逃逸
    等違規行為而言，單憑執勤者之目擊即可確定，並非每件違
    規行為均須以照相或尚須其他證據舉發，始可認定之。從而
    ，本件就拒絕停車接受稽查而逃逸之違規行為雖以目測舉發
    而無違規當時之錄影帶或照片等證據資料另為佐證，然案發
    當時之現場值勤警員仍不失為可資證明違規事實之證人。是
    以異議人上開所辯，亦無足採。
  (四)再以異議人另指摘員警執勤時未鳴警笛云云，果若屬實，核
    屬違規後舉發之程序行為，無礙異議人本件違規事實之認定
    ，異議人可循其他行政管道救濟處理，於其交通違規事實無
    涉，均併予敘明。
五、綜上所述，異議人既有前揭違規行為，則原處分機關依路交
    通管理處罰條例第48條第1 項第2 款、第63條第1 項第1 款
    （裁決書漏載第1 款）及第60條第1 項、第63條第1 項第1
    款（裁決書漏載第1 款）之規定，分別裁處異議人罰鍰新臺
    幣（下同）600 元並記違規點數1 點及罰鍰3,000 元並記違
    規點數1 點，自屬有據；異議人執前詞認裁決不當，為無理
    由，應予駁回。
六、應依道路交通管理處罰條例第87條第2 項，道路交通事件處
    理辦法第18條，裁定如主文。
中    華    民    國   100    年    8     月    26    日
                        交通法庭  法  官  傅明華
上列正本證明與原本無異。
如不服本裁定應於送達後5日內向本院提出抗告狀。（須附繕本
）。
                                  書記官  蔡一如
中    華    民    國   100    年    8     月    29    日